臺灣高等法院刑事判決　　　　　　　　　　　　　　九十年度上訴字第二七一八號
　　上　訴　人
　　即　被　告　己○○
　　選任辯護人　鄭庭壽　律師
右上訴人因違反槍砲彈藥刀械管制條例等案件，不服臺灣台北地方法院九十年度重訴
字第三號，中華民國九十年六月八日第一審判決（起訴案號：臺灣台北地方法院檢察
署八十九年度偵字第二三五六五號、第二三七一一號、第二三八七八號、九十年度偵
字第七二一號）提起上訴，本院判決如左：
    主  文
原判決關於己○○部分撤銷。
己○○共同意圖為自己不法所有，以強暴致使不能抗拒而取他人之物，累犯，處有期
徒刑柒年貳月，扣案如附表一、二、三、四所示可發射子彈具殺傷力之改造玩具槍其
中貳枝（均含彈匣各壹個及子彈）、如附表二所示行動電話，均沒收；盜匪所得財物
摩梵駝男表一只、摩拖羅拉3688型行動電話一支應發還被害人甲○○；又未經許可，
共同持有可發射子彈具有殺傷力之改造玩具槍，累犯，處有期徒刑壹年貳月，併科罰
金新台幣貳萬元；罰金如易服勞役，以銀元佰元即新臺幣玖佰元折算壹日。扣案如
附表一、二、三、四所示可發射子彈具殺傷力之改造玩具槍其中貳枝（均含彈匣各壹
個及子彈）沒收。應執行有期徒刑捌年，併科罰金新台幣貳萬元，罰金如易服勞役，
以銀元佰元即新臺幣玖佰元折算壹日，扣案如附表一、二、三、四所示可發射子彈
具殺傷力之改造玩具槍其中貳枝（均含彈匣各壹個及子彈）、如附表二所示行動電話
，均沒收。盜匪所得財物摩梵駝男表一只、摩拖羅拉3688型行動電話一支應發還被害
人甲○○。
    事  實
一、己○○於八十二、三年間因竊盜、搶奪、詐欺等案件經臺灣雲林地方法院判處應
    執行有期徒刑六年四月，於八十五年縮短刑期假釋出監，於八十八年十一月八日
    縮刑期滿執行完畢，仍不知悔改，與庚○○、丁○○（以上二人經原審判刑後均
    已撤回上訴確定）三人於八十九年十一月十七日，共同意圖為自己不法所有，基
    於強盜之犯意聯絡，由庚○○意圖供自己及他人犯罪之用，自行持有其在台北西
    門町及台北縣三重地區，購買玩具槍、彈、金屬管、底火等零件，及自雲林住處
    攜帶北上之零件，在台北縣蘆州市○○路三十二巷十一弄八之一號居處，未經許
    可製造之可發射子彈具有殺傷力之改造玩具槍（內含子彈數發）一枝，並提供丁○○另一枝亦具殺傷力之槍彈供丁○○共同持有，丁○○即基於犯意聯絡，共同
    未經許可持有該其中一枝改造玩具槍（內含子彈數發），並推由己○○出面聯絡
    在跳蚤雜誌一四○期刊登販賣勞力士手錶之甲○○，佯稱欲購買手錶，該日中午
    ，己○○駕車，庚○○在後座、丁○○坐駕駛座右側，在約定之三重市○○○路
    、同安街口待甲○○到達後，甲○○本欲至附近當舖鑑定勞力士手錶，己○○於
    檢視該錶後，佯稱不必鑑定，欲直接至正義南路天台廣場旁之郵局提領現金付款
    ，而將甲○○帶至僅有丁○○坐於前座之車內，嗣甲○○進入後座並將該錶交付
    丁○○時，庚○○隨即進入後座取出前揭改造玩具槍之兇器抵住甲○○腹部，丁○○亦回身持槍抵住甲○○，共同以強暴手段，喝令甲○○交出其餘手錶及財物
    ，由己○○將汽車駛離現場，致甲○○無法抗拒，交出型號為18238錶號R756248
    之勞力士手錶一只、摩梵駝男表一只、摩拖羅拉3688型行動電話一支等財物，其
    三人得手後，在三重市○○○○道路始讓甲○○下車，旋於同日下午，由庚○○
    將前揭勞力士手錶一只持至臺北縣蘆洲市○○街一一一巷二號「永久」當舖典當
    十五萬元，事後由庚○○、丁○○朋分花用殆盡。
二、八十九年十一月間，己○○、丁○○、林政蓉（尚未到案）因與丙○○、戊○○
    有金錢之糾葛，三人竟意圖教訓丙○○、戊○○而共同基於妨害自由及傷害（傷
    害部分未據告訴）之犯意聯絡，於八十九年十一月二十七日（起訴書誤載為十七
    日）下午一時許，由林政蓉自行取得未經庚○○准借之其所有之前揭具殺傷力之
    改造玩具槍彈二枝（內含子彈數發），自行持有一枝，丁○○再度持有另一枝改
    造玩具槍（內含子彈數發），三人共同持槍，先由己○○以電話聯絡前曾從事買
    賣行動電話手機業務之戊○○，佯稱欲出售手機，戊○○即與丙○○於當日下午
    七時二十分許，由丙○○所駕駛車號Ｌ９－五一三一號自用小客車至臺北市○○○路○段一○四號前，雙方約定之處所，己○○見狀即到民權東路三段一○八巷
    口找來等候已久之丁○○、林政蓉，三人分兩邊逕行開啟車門，由己○○先行入
    車內後座，丁○○、林政蓉隨後進入，由己○○表達對先前金錢糾紛之不滿後，
    戊○○不予理會，丙○○見狀詢問己○○是否要賣手機？己○○回稱要留著自己
    用，而當丙○○說那就沒辦法了，戊○○亦言「那你們來幹嗎？」時，即先由坐
    在丙○○後方之林政蓉持前揭改造玩具槍抵住丙○○頸部，並以另一手緊緊扼攬
    住丙○○頸部，己○○、丁○○亦抓住戊○○頭髮及肩膀，並由己○○取出事先
    攜帶之手銬（未據扣案），將戊○○手部銬在前座頭枕上，以此等強暴之方式剝
    奪戊○○、丙○○之行動自由，丙○○因心生畏懼，主動哀求己○○三人稱：「
    不要傷害我們，錢你們拿走：」，而拿出皮包丟向後座，惟己○○三人並不為所
    動，欲將丙○○、戊○○二人強押他處，丁○○（起訴書誤載為己○○）即下車
    走進駕駛座，壓在丙○○身上欲將車開走，因駕駛空間無法容納兩人，遂下車欲
    回後座繼續與己○○控制戊○○行動。斯時，丙○○為求脫免，奮力將排檔打入
    ，啟動車輛，並猛加油門，該車向前衝撞駕駛車號ＥＸ－五八七五號自用小客車
    之乙○○及駕駛車號Ｄ９－○一一號營業小客車之辛○○後停住，丙○○即行下
    車高喊「搶劫」，三人隨即下車離去，而於戊○○亦掙脫手銬下車時，丁○○復
    接續前揭妨害自由之犯意，以槍對準戊○○、丙○○作射擊狀（未予擊發）之脅
    迫方式，妨害戊○○、丙○○之自由，致其二人無從離去。丁○○、林政蓉二人
    復持前揭槍彈，基於犯意聯絡，由丁○○持槍向辛○○喝令「我要用車」，以此
    強暴脅迫之方式，致辛○○心生畏怖，而使辛○○行無義務之事，將該計程車交
    由其二人駛離往復興北路方向逃逸，其二人旋將車停放在臺北市○○○路○段二
    十七號前，復返回臺北縣蘆洲市○○街三十二巷十一弄八之一號丁○○租屋處。
    嗣經被害人報案及路人鍾毅龍沿途跟隨並將棄車地點報警處理，警方人員於八十
    九年十二月六日上午，在臺北縣蘆洲市○○街三十二巷十一弄口查獲己○○、庚○○，並扣得如附表二所示改造玩具槍、子彈、槍枝及子彈零件、行動電話等物
    。
三、丁○○於八十九年十二月六日搬離與庚○○共同居住之租屋處時，庚○○交付丁○○如附表二所示之槍彈、零件及改造工具，丁○○即持有前揭槍彈，藏匿在桃
    園、蘆洲、新莊、樹林地區，嗣後攜往友人李明政（經原審判刑確定）位於臺北
    縣中和市○○路七十二號住處藏匿，嗣於八十九年十二月二十八日下午四時許（
    起訴書誤載為十二月六日），警方至臺北縣中和市○○路七十二號丁○○之友人
    李明政住處查緝時，丁○○跳樓脫逃，惟仍為警方人員逮捕，並扣得丁○○受庚○○之託而持有如附件二所示之槍械等物。而庚○○因吸食毒品，違反毒品危害
    防制條例，為臺灣板橋地方法院檢察署檢察官聲請觀察勒戒，於九十年一月十日
    經丁○○告知警方後在臺灣臺北看守所附設勒戒處所查獲其冒名應訊等上情。經
    庚○○分別於九十年一月十二日協同警方在三重市○○○路一九巷二五號空屋浴
    室查扣如附表三編號一所示之改造玩具槍、在板橋市○○路○○路三段六福公園
    花叢內查扣如附表三編號二、三所示之槍彈，於二月一日協同警方在台北縣三重
    市○○路○段二二八和平紀念公園旁廢棄木材堆內起獲其所製造如附表四所示之
    改造玩具槍五枝。
四、案經臺北市政府警察局松山分局報請臺灣臺北地方法院檢察署檢察官偵查起訴。
    理  由
一、訊據上訴人即被告己○○除矢口否認有強盜之犯行外，餘均坦承不諱，辯稱：其
    確係有帶錢要買錶，係庚○○突然持槍，丁○○要他開車，其始依照辦理，其並
    無強盜犯意云云，經查：
（一）被告己○○與同案被告庚○○、丁○○共同於八十九年十一月十七日與甲○○
      約定前往會面時，係由同案被告庚○○提供其所持有之具殺傷力之改造玩具槍
      彈予同案被告丁○○持有，於被告己○○駕車前往時，二人復於車上持槍對外
      試射，而同年月二十七日被告己○○與同案被告丁○○前往教訓丙○○等人時
      所持有之槍枝亦係同案被告庚○○所有，亦據同案被告庚○○、丁○○坦承不
      諱，而同案被告丁○○亦供稱扣案之槍械均經同案被告庚○○、丁○○於八十
      九年八、九月間至五股山區試射，均能射擊成功（見同案被告丁○○於八十九
      年十二月二十八日第二次警訊筆錄），則被告己○○與庚○○、丁○○二次共
      同持有扣案之可發射子彈具殺傷力之槍彈犯行，應可認定。
（二）被告己○○與庚○○、丁○○三人結夥強盜之事實，業據同案被告庚○○於偵
      訊中坦承是被告己○○提議要搶（見九十年度偵字第七二一號卷第一三一頁）
      ，同案被告丁○○於偵訊中亦坦承：電話是被告己○○打的，他要其與庚○○
      一起去「拗」（台語音）那支手錶，其等不知道要如何「拗」，所以帶槍去等
      語（見前揭卷第一三一頁），而同案被告庚○○亦供稱其與同案被告丁○○於
      路上曾持槍射擊小鳥等情（見原審九十年五月四日訊問筆錄），而同案被告庚○○、丁○○均供承於右揭時地持槍抵住被害人甲○○，且證人即被害人甲○○亦到庭供稱右揭被害情節係三人共同犯案（見原審九十年五月十六日訊問筆
      錄），雖被害人甲○○於歷次之證述有部分之出入，惟證人甲○○於被害之際
      處於驚惶之情緒，就細節部分記憶不甚明確，合於常理，惟其親身經歷，當得
      以辨認被告三人於犯案時犯意聯絡之情形，其於原審審理時明確指認被告三人
      係互有犯意之聯絡而共同犯案，則其雖於警偵訊及原審歷次審理時所陳述不盡
      相同，惟無礙於其積極證明被告三人共同犯罪之證明力。
（三）被告己○○與庚○○、丁○○三人於強盜取得被害人交付之財物後，由庚○○
      將該勞力士手錶一只持至臺北縣蘆洲市○○街一一一巷二號「永久」當舖典當
      十五萬元之事實，亦據同案被告庚○○坦承不諱，且有當票在卷可參，雖庚○○並未平均分贓，惟因渠等皆係以自己犯罪之意思而參與構成犯罪要件之行為
      ，故無礙於其三人結夥強盜之犯意聯絡及行為分擔，故被告己○○與庚○○、
      丁○○結夥三人攜帶兇器強盜之犯行，洵堪認定，至同案被告庚○○、丁○○
      於原審審理時供稱其等均係因庚○○臨時起意而由丁○○配合為之，被告己○○並不知情云云，係屬迴護被告己○○之詞，並不足採，至其三人空言否認有
      強盜犯意，惟其三人事先謀議要「拗」手錶，且攜帶槍枝、子彈前往，並施強
      暴脅迫於甲○○而令其交付財物，其三人有強盜犯意聯絡及行為分擔至明，被
      告所辯，不足採信。
（四）被告己○○與丁○○、林政蓉因與丙○○、戊○○有金錢之糾葛，三人竟意圖
      教訓丙○○、戊○○而基於妨害自由、恐嚇及傷害（傷害部分未據告訴）之犯
      意聯絡，共同持有由林政蓉自行取得未得庚○○准借之其所有之前揭具殺傷力
      之改造玩具槍彈二枝（內含子彈數發），於右揭時地所為妨害自由、恐嚇等犯
      行，業據被告己○○與丁○○均坦承不諱。至被害人丙○○曾將皮包交出，惟
      係因被告林政蓉以槍抵住丙○○，丙○○因心生恐懼而主動交出，業據證人丙○○於偵訊中供稱：其曾說要錢拿走，不要傷害其二人，其把包包給他們，但
      又（丟）回來，其又丟過去，其感覺他們好像要押其二人，故打擋踩油門衝撞
      前面車輛等語（見八十九年度偵字第二三五六五號卷第八二頁），核與證人戊○○於原審審理時所證情節一致，而三人於下車離去時，係丁○○以槍對準戊○○、丙○○作射擊狀（未予擊發）等情，業據同案被告丁○○供承不諱，依
      當時僅有其及林政蓉手中持有槍枝各一枝之情形以觀，被告己○○係空手離去
      ，故證人丙○○及戊○○所證係被告己○○為之，容有誤會，則被告己○○與
      丁○○、林政蓉共犯持有右揭槍彈、妨害自由之事實，應可認定。
（五）警方於八十九年十二月二十八日在台北縣中和市○○路七二號四樓同案被告李
      明政住處查獲被告庚○○交付被告丁○○共同持有如附表二編號二至四、六至
      十、十一至十九、二十一所示之物，經送內政部警政署刑事警察局鑑定結果，
      編號二為仿半自動手槍製玩具槍塑膠槍管一枝，內具阻鐵，編號三為車通之土
      造金屬槍管十一枝、編號四為車通之金屬管二枝、編號六為玩具空氣長槍（起
      訴書誤載為改造鋼筆手槍）一枝，具金屬槍管，欠缺蓄氣槽、板機等，依現狀
      不具殺傷力，編號七為仿轉輪手槍製之金屬玩具槍一枝，其轉輪及槍管均經車
      通，擊發機械正常，具發射子彈功能，認具殺傷力，編號八為仿PBERETTA廠半
      自動手槍製之玩具槍二枝（含彈匣二個），換裝車通之金屬槍管改造而成，滑
      套及槍身材質為金屬，擊發機械均正常，具發射子彈功能，認具殺傷力，編號
      九為仿WALTHER廠半自動手槍製造之玩具槍二枝（含彈匣二個）（起訴書誤載
      為PPK牌手槍）換裝車通之金屬槍管改造而成，滑套及槍身材質為金屬，擊發
      機械均正常，具發射子彈功能認具殺傷力，編號十為仿COLT廠半自動四五手槍
      製玩具槍一枝（含彈匣一個），經換裝車通之金屬槍管改造而成，滑套及槍身
      材質為金屬，擊發機械正常，具發射子彈功能，認具殺傷力，編號十二為玩具
      槍子彈一顆，為玩具槍金屬彈殼以建築工業用彈封口而成，內裝填玩具槍底火
      片，欠缺彈底底火金屬連桿，未具金屬彈頭、依現狀不具殺傷力，編號十三為
      土造子彈一顆係金屬彈殼、彈頭組合而成之土造子彈，欠缺彈底底火部位，依
      現狀不具殺傷力，編號十四為改造子彈一顆係玩具槍金屬彈殼加裝鋼珠組合而
      成，經試射可擊發，認具殺傷力，編號十五為九ＭＭ制式子彈，彈殼經截短，
      彈底具若干撞擊痕跡，內已無火藥，依現狀不具殺傷力，編號十六為土造子彈
      七顆，係金屬彈殼、彈頭組合而成之土造子彈，採樣二顆試射結果，一顆可擊
      發，認具殺傷力，一顆無法擊發（彈底金屬連桿凹陷），依現狀不具殺傷力，
      編號十七為土造子彈七顆，係金屬彈殼、彈頭組合而成，採樣二顆試射結果均
      可擊發，均具殺傷力，編號十八為土造子彈一顆，係金屬彈殼、彈頭組合而成
      ，經試射結果可擊發，認具殺傷力，編號十九為土造子彈四顆，係金屬彈殼、
      彈頭組合而成，採樣一顆經試射結果可擊發，認具殺傷力，編號二一底火一０
      八顆，均係建築工業用彈，內具底火及火藥，未具金屬彈頭，依現狀不具殺傷
      力，有該署九十年一月十八日刑鑑字第八七三號鑑驗通知書在卷可稽。
（六）而同案被告庚○○為警查獲後，於九十年一月十二日協同警方在三重市○○○
      路一九巷二五號空屋浴室查扣如附表三編號一所示之改造玩具槍、在板橋市○○路○○路三段六福公園花叢內查扣如附表三編號二、三所示之槍彈，經送檢
      驗結果，編號一為仿SIG SAUER廠半自動手槍製之金屬玩具槍一枝（含彈匣一
      個），係車通槍管內阻鐵改造而成，機械性能良好，可擊發適用子彈，認具殺
      傷力，編號二為仿GLOCK廠半自動手槍製造之金屬玩具槍一枝（含彈匣一個）
      ，係更換土造金屬槍管改造而成，經檢視，其扳機簧之簧力稍嫌不足，惟經適
      當之操作，仍可供擊發適用子彈使用，認具殺傷力，編號三為改造子彈二顆，
      係由玩具子彈改造而成，具金屬彈頭，採樣一顆試射，可擊發，認具殺傷力，
      有該署九十年一月三十一日刑鑑字第七八三五號鑑驗通知書在卷可稽。
（七）另同案被告庚○○於二月一日協同警方在台北縣三重市○○路○段二二八和平
      紀念公園旁廢棄木材堆內起獲其所製造如附表四所示之改造玩具槍五枝及子彈
      ，經送內政部警政署刑事警察局鑑驗結果，認附表四編號一係仿SMITH&WESSON
      廠半自動手槍製之玩具轉輪手槍三枝，係去除金屬彈倉及槍管內阻鐵而成，機
      械性能良好，可擊發適用之子彈，認具殺傷力，編號二為仿BERETTA廠半自動
      手槍製之玩具槍一枝，係更換土造金屬槍管而成之改造手槍，機械性能良好，
      可擊發適用之子彈，認具殺傷力，編號三為仿GLOCK一七型半自動手槍製之玩
      具槍一枝，係去除阻塑膠槍管內阻鐵而成，以打擊底火引爆子彈內火藥為發射
      動力，擊發功能正常，其殺傷力參酌鑑驗說明，可認具殺傷力，有該署九十年
      二月八日刑鑑字第一三六四０號鑑驗通知書在卷可稽。
二、綜上所述，被告己○○及庚○○、丁○○共同持有槍枝、子彈強盜，被告己○○
    及丁○○另與林政蓉共同持槍妨害他人自由、恐嚇，事證明確，被告前揭犯行，
    堪予認定。
三、核被告己○○事實欄一所為，其中強盜部分係犯刑法第三百三十條第一項攜帶兇
器之加重強盜罪、懲治盜匪條例第五條第一項第一款之強劫盜匪罪，二罪間乃屬
    法律競合，按懲治盜匪條例第五條第一項第一款係特別處罰規定，且刑度較刑法
    為重，依特別法優於普通法之法律適用原則，自應適用懲治盜匪條例第五條第一
    項第一款之特別規定處斷（參見最高法院九十年度台上字第三四七號判決）。按
    懲治盜匪條例於三十三年四月八日國民政府制定公布，全文十一條，但查現行懲
    治盜匪條例，係經立法程序於四十六年六月五日修正公布施行，將原第八條「犯
    本條例之罪者，依特種刑事案件訴訟條例之規定辦理」及原第十條「本條例施行
    期間定為一年，必要時得以命令延長之。」之規定予以刪除，原第九條改為第八
    條，第十一條改為第九條，經考刪除第十條有關限時法規定之立法本意，係為期
    遏止盜風，改善治安，認本條例第一條至第七條及原第九條（修正後為第八條）
    均仍有施行之必要，因將本條例由限時法改為經久施行之常態性刑事特別法，並
    重新調整條次，明令公布施行，形式上雖稱「修正」，實質上，已具重新全部立
    法之性質，故本條例修正前，雖有數次命令延長已逾期，仍非可認為已經失效，
    參諸本條例第二條條文，猶於八十八年三月三十日經立法院修正，於八十八年四
    月二十一日公布，尤為明證（參見最高法院八十九年度台上字第三九五七號判決
    ），此為最高法院歷來所持見解，公訴意旨未依懲治盜匪條例論斷，而逕以刑法
    規定論處，自有未洽，惟其起訴事實相同，爰予依法變更起訴法條。至被告己○○與同案被告庚○○、丁○○持具有殺傷力之改造玩具手槍及子彈部分，係犯槍
    砲彈藥刀械管制條例第十一條第四項及第十二條第四項之罪。彼等三人關於強盜
    及非法持有槍、彈之犯行，均有犯意聯絡及行為分擔，均為共同正犯。又被告等
    以同一持有行為，同時持有改造玩具手槍及子彈，為想像競合犯，應從一重以非
    法持有改造玩具槍罪處斷；又彼等所犯盜匪罪及非法持有改造玩具手槍罪間，有
    方法結果之牽連關係，應從一重以盜匪罪處斷。又被告事實欄二所為另犯槍砲彈
    藥刀械管制條例第十一條第四項之持有可發射子彈具殺傷力之改造玩具槍、第十
    二條第四項之持有子彈罪，刑法第三百零二條第一項妨害自由罪。又槍砲彈藥刀
    械管制條例第九條之一所指之「模型槍」，係指：原設計非供殺敵、獵物，而使
    用特殊（空包）子彈，可供田徑比賽起始信號或供以嚇退野獸或供射擊訓練（因
    具後作力，可模擬真槍，以磨練射手持槍之穩定性）等用途之金屬材質「槍枝」
    ，非一般廠商為供觀賞或作樣品所製造之各類「槍枝模型」，亦非為市售之各類
    「玩具槍」，「改造模型槍」係指由產製槍械合法廠商製造之不具發射功能制式
    槍枝模型，經加工改造或得輕易改裝或加裝而具有發射功能及殺傷力之槍枝。而
    槍砲彈藥刀械管制條例第十一條之「其他可發射金屬或子彈具有殺傷力之各式槍
    枝」，係指：改造模型槍以外經製造、改造具殺傷力之其他槍枝（以玩具槍改造
    並具殺傷力者，亦屬之）。此分別有內政部警政署八十五年十二月十一日八五警
    署保字第八八二四四號函、內政部警政署刑事警察局八十五年十二月二十七日刑
    鑑字第七八○一九號函可資參照。依右揭關於系爭槍枝鑑驗之說明及上開各類槍
    枝之說明，相互參照以觀，本件同案被告庚○○所製造之改造玩具槍，應係屬槍
    砲彈藥刀械管制條例第十一條之「其他可發射金屬或子彈具有殺傷力之各式槍枝
    」，並非屬於第十條之「模型槍」，其所為亦非「改造模型槍」（八十七年二月
    二十七日司法院第三十八期司法業務研究會參照，刑事法律專題研究（十五）第
    三０九至三一一頁），而同案被告丁○○雖自庚○○處取得右揭具殺傷力之改造
    玩具槍械，惟並無積極證據足認其有共同製造、或有販賣、運輸、轉讓、出租或
    出借改造模型槍之情形，其係與庚○○共同持有，被告己○○亦與同案被告丁○○、庚○○基於犯意聯絡而共同持有，則被告己○○所為，應係犯槍砲彈藥刀械
    管制條例第十一條第四項之罪，公訴意旨認係犯同條例第十一條第三項之罪尚有
    未洽，惟此與起訴社會基本事實相同，爰依法變更起訴法條，附此敘明。
四、公訴人認被告己○○、丁○○與林政蓉於八十九年十一月二十七日對丙○○、戊○○所為，應依犯刑法第三百三十條第二項第一項之攜帶兇器結夥強盜未遂罪處
    斷，惟查，被告丁○○、己○○係因於八十九年十一月十二日與丙○○、戊○○
    合作，先持信用卡簽帳購物，再以購得之商品向丙○○、戊○○變現（即俗稱之
    刷卡變現）後，計算其等應得現金之事產生糾紛，業據被告丁○○、己○○供述
    明確，核與被告庚○○供述情節相符（見原審九十年五月四日訊問筆錄），並經
    證人廖旭明到庭證述其確實曾與被告丁○○、己○○至台北刷卡變現（見前揭筆
    錄），且依被害人戊○○所有0000000000號電話之通聯紀錄可知，八
  十九年十一月十二日曾與被告等人所持用之000000000號、00000
    0000號行動電話有多次通話紀錄，有電話通聯紀錄在卷可參，且有雜誌廣告
    內載：信用卡預借現金，卡＝現金，信用卡、百貨卡，借錢不求人，刷卡購物，
    現金回收，每萬元只收手續費二００元，本人非本人皆可，安全可靠，立即刷，
    立即付，歡迎來電比價。（北縣市、桃縣市）紀小姐0000000000，0
    000000000」在卷可參（見九十年度偵字第七二一號卷一三二頁），被
    害人戊○○亦到庭證稱於八十九年十一月十二日0000000000號行動電
    話係由其持用，則被告丁○○、己○○所辯其等於八十九年十一月十二日曾因刷
    卡變現之金額與丙○○、戊○○有金錢糾紛等語，應可採信。至被害人丙○○雖
    曾因心生畏懼而主動將皮包交出，惟其於偵訊中供稱係其主動交出皮包要求被告
    不要傷害其二人，且其交付皮包之過程曾為被告丟回（見八十九年度偵字第二三
    五六五號卷第八二頁），並經當日並未到場之被告庚○○供稱其曾聽被告己○○
    、丁○○稱因為該金錢糾紛想去教訓丙○○等人，則尚無積極證據足認被告丁○○、己○○與林政蓉持槍前往係有為自己或他人不法所有之意圖，其等所為係犯
    槍砲彈藥刀械管制條例第十一條第四項、第十二條第四項，刑法第三百零二條妨
    害自由罪，被告己○○與同案被告丁○○及未據起訴之林政蓉間就上開三罪，均
    有犯聯絡及行為分擔，均屬共同正犯，其共同以一持有可發射子彈具殺傷力之改
    造玩具槍及子彈行為觸犯二罪名，為想像競合犯，依刑法第五十五條之規定，應
    從較重之持有可發射子彈具殺傷力之改造玩具槍罪處斷。其所犯上開妨害自由及
    非法持有改造玩具槍二罪有方法結果之牽連關係，應從一重之槍砲彈藥刀械管制
    條例第十一條第四項處斷。被告事實欄一、二所犯二罪犯意各別應分論併罰。被
    告己○○前曾犯有如事實欄首揭所載之罪，並經執行完畢，有臺灣高等法院檢察
    署刑案紀錄簡覆表在卷可按，其於五年之內再犯有期徒刑以上之本罪，係屬累犯
    ，應依刑法第四十七條之規定，各加重其刑（所犯盜匪罪法定刑無期徒刑部分不
    得加重除外）。
五、原審就被告己○○部分，予以論科，固非無見。惟查被告事實欄一所為之犯行應
    依懲治盜匪條例第五條第一項第一款之特別法論斷，已如前述，原判決逕以刑法
    規定論處，自有未洽。又被告事實欄一、二所為二次共同持有具殺傷力之改造玩
    具槍彈之行為，均是臨時起意為之，顯非基於概括之犯意而為，應分論併罰，原
    審論以連續犯，為裁判上一罪，亦有未當。被告上訴意旨猶執陳詞，否認有強盜
    犯意，指摘原判決不當，雖無理由，惟原判決既有上開可議之處，自應由本院撤
    銷改判。爰審酌被告己○○正值青年，而不思以正當之途逕靠己力謀生，素行不
    良，動輒冒然持、槍枝、子彈兇器強盜財物，又僅因細故，率而持槍威嚇逞兇，
    危害社會治安甚鉅、犯罪所生之損害非輕及犯罪後態度等一切情狀，量處如主文
    第二項所示之刑，其中罰金部分，並諭知易服勞役之折算標準；有期徒刑部分並
    定應執行刑。
六、扣案如附表一所示於八十九年十二月六日在台北縣蘆洲市○○街三二巷十一弄八
    之一號處查扣之物及附表二所示於八十九年十二月二十八日在台北縣中和市○○
    路七二號四樓處查扣之物及附表三所示於九十年一月十二日被告庚○○協同警方
    查扣之物及附表四被告庚○○於二月一日協同警方查扣之物，其中可發射子彈具
    殺傷力之改造玩具槍（含彈匣及子彈），均為同案被告庚○○所有之違禁物，而
    被告己○○及丁○○於八十九年十一月十七日及二十七日共同持有其中二枝可發
    射子彈具殺傷力之改造玩具槍（含彈匣二個及子彈），惟其等已無法辨識為其中
    何二枝及子彈共幾發，爰依刑法第三十八條第一項第一款規宣告沒收附表一、二
    、三、四所示可發射子彈具殺傷力之改造玩具槍其中二枝（含彈匣二個及子彈）
    。扣案如附表二所示之行動電話，為被告己○○及庚○○、丁○○自承為其等所
    有供犯罪聯絡所用之物，依刑法第三十八條第一項第二款之規定宣告沒收。至於
    附表二之一編號一至六，扣案無殺傷力之改造玩具手槍一枝（槍枝管制編號一至
    六所示之物，與被告前揭犯罪無涉，不另為沒收之諭知，附表一至四所示經試射
    而滅失之子彈，及未扣案手銬（被告丁○○、己○○、林政蓉銬住戊○○的手之
    用）既不能證明尚未滅失，故均不另為沒收之諭知，附此敘明。按盜匪所得財物
    ，如未費失顯屬存在者，雖未扣押，仍應諭知發還被害人，此觀之懲治盜匪條例
    第七條第一項之規定自明。被告強盜被害人所得財物，除型號為18238錶號
    R756248之勞力士手錶一只已典當變現花用殆盡，不復存在，業經同案被告庚○○、丁○○供明在卷，不為發還被害人諭知，另摩梵駝男表一只、摩拖羅拉3688
    型行動電話一支，既無法證明其確已滅失，應諭知發還被害人甲○○。
七、移送意旨另以：（臺灣臺北地方法院檢察署九十年度偵字第六四五二號）被告己○○與庚○○、丁○○、林政蓉四人平日均無正當職業，以犯罪為宗旨，改造各
    類槍械，長期持槍以暴力脅迫強盜財物，集團性流竄犯案，目無法紀，犯有起訴
    之強盜犯行，危害社會治安其鉅，因認被告己○○尚涉有違反組織犯罪條例第二
    、三、五條之犯行。
八、訊據被告己○○堅決否認涉有右揭犯行，辯稱並無以犯罪之目的而組成集團等語
    ，經查被告己○○與庚○○、丁○○等人雖於八十九年十一月十七日犯有如事實
    欄所載之強盜犯行，惟其等僅該次共同犯案，被告己○○與同案被丁○○，另於
    八十九年十一月二十七日所犯與同案被告庚○○無涉，而同案被告庚○○雖製造
    大量之槍械、子彈，惟均僅交付同案被告丁○○，其並稱林政蓉係未經其允許而
    自行取用，則其等犯罪之情節，非均有犯意之聯絡，核與組織犯罪條例第二條所
    稱：「三人以上，有內部管理結構，以犯罪為宗旨或以其成員從事犯罪活動，具
    有集團性、常習性及脅迫性或暴力性」之犯罪組織構成要件，並不相符，同案被
    告庚○○、丁○○及被告己○○於警訊中即否認有開堂立號、上香結盟或以任何
    儀式成立集團情事，有警訊筆錄在卷可參，此外復查無其他積極證據足認被告等
    有發起、主持、操縱或指揮犯罪組織之犯行，自尚難憑其等共同持有槍械及曾分
    別有一次結夥強盜及共同妨害自由犯行，即認其等為以犯罪為目的之組織，此部
    分不能證明被告己○○犯罪，則移送併案所指被告另涉部分，與前揭起訴經判決
    部分，尚不生全部與一部之裁判上一罪關係，尚非起訴效力所及，且此部分復未
    經提起公訴，即無從審究，應退由原署檢察官另為適法之處理，附此敘明。
據上論斷，應依刑事訴訟法第三百六十九條第一項前段、第三百六十四條、第二百九
十九條第一項前段、第三百條，懲治盜匪條例第五條第一項第一款、第七條第一項、
第八條，槍砲彈藥刀械管制條例第十一條第第四項、第十二條第第四項，刑法第十一
條前段、第二十八條、第三百零二條第一項、第五十五條、第五十一條第五款、第四
十二條第二項、第四十七條、第三十八條第一項第一款、第二款，現行法規所定貨幣
單位折算新台幣條例第二條，判決如主文。
本案經檢察官沈世箴到庭執行職務。
中      華      民      國      九十一      年      一    月    二      日
      臺灣高等法院刑事第二十一庭
                                  審判長法  官  葉  騰  瑞
                                        法  官  江  國  華
                                        法  官  莊  明  彰
右正本證明與原本無異。
如不服本判決應於收受送達後十日內向本院提出上訴書狀，其未敘述上訴之理由者並
得於提起上訴後十日內向本院補提理由書（均須按他造當事人之人數附繕本）。
                                        書記官  廖  嫣  雯
中      華      民      國      九十一      年      一    月    三      日
附錄：本案論罪科刑法條全文
懲治盜匪條例第五條
有左列行為之一者，處無期徒刑或七年以上有期徒刑：
一、意圖為自己或第三人不法所有，以強暴、脅迫、藥劑、催眠術或他法，致使不能
　　抗拒，而取他人之物或使其交付者。
二、發掘墳墓而盜取殮物者。
三、藏匿或包庇盜匪者。
前項第一款之未遂犯罰之。
預備犯第一項第一款之罪者，處一年以下有期徒刑。
刑法第三百零二條
私行拘禁或以其他非法方法，剝奪人之行動自由者，處五年以下有期徒刑、拘役或三
百元以下罰金。
因而致人於死者，處無期徒刑或七年以上有期徒刑，致重傷者，處三年以上十年以下
有期徒刑。
第一項之未遂犯罰之。
附表一：八十九年十二月六日在台北縣蘆洲市○○街三二巷十一弄八之一號處查扣
┌─┬─────────────────────────────────┐
│一│改造玩具槍零件組一批（含玩具槍之金屬槍身、金屬滑套、金屬彈匣、金屬│
│  │槍機、金屬擊錘、撞針保險、塑膠滑套及金屬玩具槍之彈室套接金屬管而成│
│  │之改造槍管半成品）。                                              │
├─┼─────────────────────────────────┤
│二│砂輪機一台、鑽孔機一台、固定器三具、乙炔一組。                    │
└─┴─────────────────────────────────┘
附表二：八十九年十二月二十八日在台北縣中和市○○路七二號四樓處查扣
┌──┬───────────────────────────┬────┐
│一  │槍枝零件                                              │一批    │
├──┼───────────────────────────┼────┤
│二  │仿半自動手槍製玩具槍塑膠槍管（內具阻鐵）          │一枝    │
├──┼───────────────────────────┼────┤
│三  │車通之土造金屬槍管                                    │十一枝  │
├──┼───────────────────────────┼────┤
│四  │車通之金屬管                                          │二枝    │
├──┼───────────────────────────┼────┤
│五  │狙擊鏡                                                │一枝    │
├──┼───────────────────────────┼────┤
│六  │玩具空氣長槍（起訴書誤載為改造鋼筆手槍）              │一枝    │
├──┼───────────────────────────┼────┤
│七  │仿轉輪手槍製之金屬玩具槍（具殺傷力）                  │一枝    │
├──┼───────────────────────────┼────┤
│八  │仿PBERETTA廠半自動手槍製之玩具槍（含彈匣二個、具殺傷力│        │
│    │）                                                    │二枝    │
├──┼───────────────────────────┼────┤
│九  │仿WALTHER廠半自動手槍製造告之玩具槍（含彈匣二個、具殺 │        │
│    │傷力）（起訴書誤載為PPK牌手槍）                       │二枝    │
├──┼───────────────────────────┼────┤
│十  │仿COLT廠半自動四五手槍製玩具槍（含彈匣一個、具殺傷力）│一枝    │
├──┼───────────────────────────┼────┤
│十一│玩具槍身                                              │三枝    │
├──┼───────────────────────────┼────┤
│十二│玩具槍子彈（未具彈頭、依現狀不具殺傷力）              │一顆    │
├──┼───────────────────────────┼────┤
│十三│土造子彈（未具底火、依現狀不具殺傷力）                │一顆    │
├──┼───────────────────────────┼────┤
│十四│改造子彈（經試射具殺傷力、已滅失，不予宣告沒收）      │一顆    │
├──┼───────────────────────────┼────┤
│十五│九ＭＭ制式子彈（無火藥、依現狀不具殺傷力）            │一顆    │
├──┼───────────────────────────┼────┤
│十六│土造子彈（七顆經試射二顆，一具殺傷力、一無法擊發，依現│        │
│    │狀不具殺傷力、經試射二顆已滅失，不予宣告沒收）        │七顆    │
├──┼───────────────────────────┼────┤
│十七│土造子彈（七顆經試射二顆，均具殺傷力、經試射二顆已滅失│        │
│    │，不予宣告沒收）                                      │七顆    │
├──┼───────────────────────────┼────┤
│十八│土造子彈（經試射具殺傷力、已滅失，不予宣告沒收）      │一顆    │
├──┼───────────────────────────┼────┤
│十九│土造子彈（四顆經試射一顆均具殺傷力，經試射一顆已滅失，│        │
│    │不予宣告沒收）                                        │四顆    │
├──┼───────────────────────────┼────┤
│二十│彈頭                                                  │十三顆  │
├──┼───────────────────────────┼────┤
│二一│底火（起訴書誤載為敵火）                              │一０八顆│
├──┼───────────────────────────┼────┤
│二二│子彈半成品                                            │一五六顆│
├──┼───────────────────────────┼────┤
│二三│手套                                                  │一副    │
├──┼───────────────────────────┼────┤
│二四│蒙面頭套                                              │一個    │
├──┼───────────────────────────┼────┤
│二五│電鑽                                                  │二把    │
├──┼───────────────────────────┼────┤
│二六│砂輪機                                                │二台    │
├──┼───────────────────────────┼────┤
│二七│槍套                                                  │一個    │
├──┼───────────────────────────┼────┤
│二九│磨製槍械工具                                          │一批    │
├──┼───────────────────────────┼────┤
│三十│行動電話（扣得四枝，一枝業已發還被害人孫張莉雪，餘三枝│        │
│    │）                                                    │三枝    │
├──┼───────────────────────────┼────┤
│三一│槍械雜誌                                              │四本    │
└──┴───────────────────────────┴────┘
附表三：被告庚○○於九十年一月十二日協同警方查扣
┌──┬───────────────────────────┬────┐
│一  │仿SIG SAUER廠半自動手槍製之金屬玩具槍（含彈匣一個、   │        │
│    │具殺傷力）                                            │  一枝  │
├──┼───────────────────────────┼────┤
│二  │仿GLOCK廠半自動手槍製造之金屬玩具槍（含彈匣一個、具   │        │
│    │殺傷力）                                              │  一枝  │
├──┼───────────────────────────┼────┤
│三  │改造子彈（二顆經試射一顆，具殺傷力、經試射一顆已滅失  │        │
│    │，不予宣告沒收）                                      │  二顆  │
└──┴───────────────────────────┴────┘
附表四：被告庚○○於二月一日協同警方查扣
┌──┬───────────────────────────┬────┐
│一  │仿SMITH&WESSON廠半自動手槍製之玩具轉輪手槍（具殺傷力）│  三枝  │
├──┼───────────────────────────┼────┤
│二  │仿BERETTA廠半自動手槍製之玩具槍（具殺傷力）           │  一枝  │
├──┼───────────────────────────┼────┤
│三  │仿GLOCK一七型半自動手槍製之玩具槍                     │  一枝  │
├──┼───────────────────────────┼────┤
│四  │改造子彈（三顆經試射一顆，不具殺傷力、經試射一顆已滅失│        │
│    │，不予宣告沒收）                                      │  三顆  │
├──┼───────────────────────────┼────┤
│五  │改造子彈                                              │  一顆  │
├──┼───────────────────────────┼────┤
│六  │改造子彈                                              │  二顆  │
└──┴───────────────────────────┴────┘
